臺灣臺北地方法院民事判決　　　　　　　96年度訴字第3993號
　　原　　　告　　戊○
　　兼訴訟代理人　乙○○
　　前列四人共
　　同訴訟代理人　徐維良律師
　　被　　　告　　臺北大眾捷運股份有限公司
　　法定代理人　　己○○
　　訴訟代理人　　丁○○
上列當事人間請求損害賠償事件，本院於中華民國96年11月6 日
言詞辯論終結，判決如下：
    主      文
原告之訴及假執行之聲請均駁回。
訴訟費用由原告戊○、甲○○各負擔十分之一，原告丙○○、乙○○各負擔十分之四。
    事實及理由
一、原告起訴主張：(一)被告設於臺北市○○街之華捷變電站，於
    民國93年5 月8 日凌晨2 時許進行演習時，漏逸參雜海龍13
    01、1211及二氯二氟甲烷之有毒消防氣體，煙霧瀰漫附近街
    道及原告所居之臺北市○○街24巷3 號1 樓房屋，造成附近
    住戶門窗侵蝕、機車損壞，居民吸入該等氣體之反應為喉嚨
    痛、眼睛癢、咳嗽、噁心、咽喉炎，參加健康檢查後，亦發
    現血液中出現貧血現象。原告所居之上開房屋，1 樓為辦公
    室，地下1 樓有盥洗設備，原告丙○○、乙○○平日在該處
    上班，時常加班，並偶而在該處加班，事發當時，原告丙○○、乙○○正在該處加班，並自該處逃離現場，原告戊○為
    原告丙○○、乙○○之母親，原告甲○○為原告丙○○之配
    偶，渠等2 人則於清晨5 時許與原告丙○○、乙○○至該處
    清理氣體逸漏所留下之白色粉末，亦吸入上開氣體。原告等
    人平日住居於被告之變電站旁，除於事發當時所造成之驚嚇
    （心理健康）及吸入氣體之不適反應（身體健康）之損害外
    ，日後每日擔心氣體外洩事件再發生及吸入該氣體有無不良
    後遺症，致原告心理健康受損，並有精神痛苦，目前仍持續
    中。原告丙○○、乙○○因此事件發生後，擔心外洩氣體是
    否對身體有後遺症，時常夜晚無法入睡，需就診於精神外科
    ，服用藥物後，方能入睡，爰依侵權行為之規定，請求被告
    賠償原告身體健康受損（吸入氣體）及心理健康受損（事發
    當天驚嚇、吸入氣體後擔心受怕）之損害等語。並聲明：(一)
    被告應給付原告丙○○、乙○○、戊○、甲○○各新臺幣（
    下同）40萬元、40萬元、10萬元、10萬元，及均自支付命令
    送達之翌日起至清償日止，按年息5%計算之利息。(二)願供擔
    保，請准宣告假執行。
二、被告則以：(一)臺北市○○街24巷3 號1 樓係原告設立公司之
    處所，該處僅白天有人上班，晚上並無人居住其內，系爭事
    件發生時，該處並無人居住其內，原告自無身體健康因系爭
    事件受損之可能，原告所提繳費單，距系爭事件已相隔2 年
    以上，無法證明原告受有何種損害及與系爭事件有何關聯性
    ，此外，原告除以「消防鹵化碳烷氣體外洩事件後社區暴露
    居民之血液異常效應」報告中所推論之可能受有損害之結論
    為依據外，並未提出任何醫學上之診斷證明，以佐證渠等身
    體所受之損害，渠等未因系爭事件受有身體之損害甚明。(二)
    「消防鹵化碳烷氣體外洩事件後社區暴露居民之血液異常效
    應」報告，皆使用推論、懷疑等字眼，具不確實性。且報告
    之推論係以該消防氣體乃海龍1301、二氯二氟甲烷、海龍12
    11混合物為前提，惟經被告委由「工業技術研究院環境與安
    全衛生技術發展中心」鑑定檢驗結果，該氣體均為海龍1301
    ，該報告之前提顯有錯誤。況依臺北市政府消防局通聯資料
    顯示，事發當時現場並無火災發生，報告所稱當天因發生一
    場小火及熱解產物產生光氣之設定前提，亦非正確。是以，
    上開報告之結論難以採信，亦難以作為原告身體受有損害之
    證據。(三)系爭事件發生於93年5 月8 日，原告遲至95 年11
    月3 日始提出支付命令之聲請，已逾侵權行為損害賠償請求
    權之2 年時效期間。原告所提之95年5 月8 日存證信函，僅
    以李志成、林可正、原告乙○○及自救會名義具名，其後所
    附之名冊全為電腦繕打，並無相關授權證明文件，無法證明
    原告丙○○、戊○、甲○○有授權寄發該存證信函之行為，
    原告丙○○等3 人之請求權顯已罹於時效而消滅等語資為抗
    辯。並聲明：(一)駁回原告之訴之假執行之聲請。(二)如受不利
    判決，願供擔保，請准宣告假執行。
三、兩造不爭執之事項：
  (一)被告所有之華捷變電站於93年5 月8 日凌晨2 時許發生公安
    意外，造成海龍消防氣體外洩。
  (二)被告於95年5 月8 日收受由訴外人李志成、林可正、原告乙○○等人委託鄭夙芬律師寄發之存證信函，原告嗣於95年11
    月3 日向本院聲請核發支付命令。
四、得心證之理由：
    原告主張：系爭事件造成海龍消防氣體外洩，原告除於事發
    當時所造成之驚嚇（心理健康）及吸入氣體之不適反應（身
    體健康）之損害外，亦因擔心外洩氣體是否對身體有後遺症
    及氣體外洩事件是否再發生而受有精神痛苦，被告自應賠償
    原告所受損害等語，為被告所否認，並以前詞置辯，是本件
    所應審究者為：(一)原告是否因系爭事件，致身體健康受損（
    吸入氣體）及心理健康受損（事發當天驚嚇、吸入氣體後擔
    心受怕）？(二)原告據以請求之侵權行為損害賠償請求權是否
    業罹於時效而消滅？茲論述如下：
  (一)按當事人主張有利於己之事實者，就其事實有舉證之責任，
    民事訴訟法第277 條前段定有明文。又損害賠償之債，以有
    損害之發生及有責任原因之事實，並二者之間，有相當因果
    關係為成立要件。故原告所主張損害賠償之債，如不合於此
    項成立要件者，即難謂有損害賠償請求權存在，最高法院48
    年度臺上字第481 號復著有判例意旨可資參照。經查：
  1.本件原告戊○、甲○○主張渠等因系爭事件吸入系爭氣體，
    受有心理、身體健康之損害，無非係以：渠等於清晨5 時許
    與原告丙○○、乙○○至該處清理氣體逸漏所留下之白色粉
    末為其論據，並舉證人林可正、賴韻如為證。惟查：臺北市
    ○○街24巷3 號1 樓係原告丙○○設立公司之處所，該處設
    有百威建設開發有限公司、百信貿易股份有限公司，有公司
    登記資料在卷可憑。而原告戊○為原告丙○○、乙○○之母
    ，原告甲○○為丙○○之配偶，平日並未於該處出入，系爭
    事件發生後之清晨5 時許，渠等是否至該處清理氣體逸漏所
    留下之白色粉末，證人林可正、賴韻如均無法加以證明，亦
    據證人林可正證稱：不認識戊○、甲○○等語，及證人賴韻
    如證稱：不認識戊○、甲○○。我只看到他們門開著，然後
    有人在處理，至於是否有其他女士在現場，我不清楚等語。
    本件原告戊○、甲○○就渠等於系爭事件發生時曾在現場，
    並因而吸入系爭氣體一事，既未能舉證以實其說，渠等是否
    吸入系爭氣體、是否受有損害、損害與系爭事件是否具因果
    關係即屬不能證明，渠等以因系爭事件吸入系爭氣體，受有
    心理、身體健康之損害為由，請求被告賠償損害，尚非有據
    。
  2.又原告丙○○、乙○○主張渠等因系爭事件造成驚嚇，並因
    吸入氣體而不適，同時因擔心外洩氣體是否對身體有後遺症
    及氣體外洩事件是否再發生而精神痛苦，受有心理、身體健
    康之損害，固據提出訴外人即華陰街居民王黃梅之診斷證明
    書、「消防鹵化碳烷氣體外洩事件後社區暴露居民之血液異
    常效應」報告、海龍1211安全資料、光氣物質資料、剪報資
    料、原告丙○○及乙○○就診資料等件為證。惟查：
  (1)原告所提華陰街居民王黃梅之診斷證明書，並非原告丙○○
    、乙○○就醫之診斷結果，縱該診斷證明書記載診斷結果為
    受有吸入性肺傷害、呼吸衰竭等傷害，亦不得據以推論原告
    丙○○、乙○○亦受有該等傷害，該診斷證明書不得為有利
    原告丙○○、乙○○之認定甚明。
  (2)又「消防鹵化碳烷氣體外洩事件後社區暴露居民之血液異常
    效應」報告雖認暴露居民之紅血球、血紅素之急性及暫時性
    減少，和呼吸道與其他生理症狀一樣，與此次消防鹵化碳烷
    混合氣體的外洩暴露事件有直接相關。惟該報告係基於117
    名華陰街居民於系爭事件發生後，至醫院進行體檢之資料而
    作成，該報告充其量僅能證明該117 名華陰街居民之上開症
    狀與此次消防鹵化碳烷混合氣體之外洩暴露事件有關，原告
    丙○○、乙○○既自承未參加體檢，渠等之紅血球、血紅素
    是否發生急性及暫時性減少，即屬不明，自難僅以該報告之
    認定結果，即推論原告丙○○、乙○○亦有上開症狀，並據
    以認定原告丙○○、乙○○因系爭事件受有損害。
  (3)況被告於系爭事件發生後，曾提供華陰街居民體檢之服務，
    原告丙○○、乙○○非惟未參加體檢，事後亦未至任何醫療
    院所進行檢查，為渠等所不爭，倘原告丙○○、乙○○確因
    系爭事件受有損害，並因此終日擔心氣體外洩事件再發生及
    吸入該氣體有無不良後遺症，而無法成眠，衡情當儘快就醫
    以確定是否吸入系爭氣體、系爭氣體是否造成身體受損、所
    受損害為何、應如何為預防及治療等，迺原告非惟未參加被
    告辦理之體檢，事後亦未至任何醫療院所進行檢查，其是否
    因吸入系爭氣體而受有損害，確非無疑。雖原告主張：渠等
    因擔心外洩氣體是否對身體有後遺症，時常夜晚無法入睡，
    需就診於精神外科，服用藥物後，方能入睡，並提出渠等領
    取有助睡眠藥品之資料及至精神內科就診之紀錄為證。惟查
    ：造成睡眠障礙之成因甚多，原告服用幫助睡眠之藥物，本
    不得據以推論係因系爭事件所致。且觀諸渠等所提領取藥品
    之資料，原告丙○○部分，係至胃腸內科、胸腔內科就診，
    以其就診之科別，尚難認原告丙○○未能成眠係因系爭事件
    所肇。再依渠等就診之時間觀之，渠等就診之時間集中於95
    年間、96年間，與系爭事件發生之時點相距達2 年之久，亦
    無從認定其就診與系爭事件有關。是以，上開領取藥物及就
    診資料，亦無法為有利原告丙○○、乙○○之認定。
  (4)又本件原告丙○○、乙○○既未能證明渠等受有損害，海龍
    1211、光氣物質危險性如何，即不影響本件判決之結果，就
    渠等所提海龍1211安全資料、光氣物質資料、剪報資料等，
    本院尚無審究之必要。另本院受理之95年度北公簡字第3 號
    侵權行為損害賠償事件，固判決該事件之原告勝訴，惟該事
    件之原告業已證明其因吸入系爭氣體而受有損害，其事實與
    本件訴訟尚屬有間，本院自無比附援引之餘地，附此敘明。
  (5)綜上，本件原告丙○○、乙○○未能舉證證明渠等因系爭事
    件而受有心理、身體健康之損害，渠等主張依侵權行為之規
    定，請求被告賠償所受損害，即屬無據，不應准許。
  (二)本件原告依侵權行為之規定，請求被告賠償其心理、身體健
    康之損害，為無理由，既如前述，其侵權行為損害賠償請求
    權即屬不存在，就原告所謂之侵權行為損害賠償請求權是否
    罹於2年時效期間而消滅，本院自毋庸再予審究。
五、從而，原告依侵權行為之規定，請求被告給付原告丙○○、
    乙○○、戊○、甲○○各40萬元、40萬元、10萬元、10萬元
    ，及均自支付命令送達翌日起至清償日止，按年息5%計算之
    利息，為無理由，應予駁回。
六、本件事證已臻明確，兩造其餘攻擊防禦方法及所提證據，核
    與本件判決結果不生影響，爰不另一一論述，併予敘明。
七、結論：本件原告之訴為無理由，依民事訴訟法第78條、第85
    條第1 項但書，判決如主文。
中　　華　　民　　國　　96　　年　　11　　月　　16　　日
                  民事第五庭    法  官    陳秀貞
以上正本係照原本作成。
如對本判決上訴，須於判決送達後20日內向本院提出上訴狀。
中　　華　　民　　國　　96　　年　　11　　月　　16　　日
                                書記官    劉碧輝
